臺灣臺中地方法院刑事判決
110年度訴字第1069號
公  訴  人  臺灣臺中地方檢察署檢察官
被      告  方喬委


選任辯護人  陳柏任律師
            王聖傑律師
            邱昱誠律師
上列被告因違反毒品危害防制條例案件，經檢察官提起公訴（10
9年度偵字第32839號），本院判決如下：
    主    文
方喬委犯如附表一「主文」欄所示之罪，各處如附表一「主文」
欄所示之刑及沒收。應執行有期徒刑肆年肆月。
    犯罪事實
一、方喬委明知甲基安非他命為毒品危害防制條例第2條第2項第
    2款所定之第二級毒品，依法不得販賣、持有，竟各意圖營
    利，基於販賣第二級毒品之犯意，分別於附表一所示之時間
    、地點，以如附表一所示之方式，販賣第二級毒品甲基安非
    他命與附表一所示之人。嗣警於民國109年10月28日上午7時
    15分許，持本院核發之搜索票至其位於臺中市○○區○○路0000
    號之住所執行搜索，扣得如附表二所示之物。
二、案經臺灣臺中地方檢察署檢察官指揮臺中市政府警察局第一
    分局報告後偵查起訴。
    理    由
壹、程序部分
    本判決所引用被告方喬委以外之人於審判外之陳述，檢察官
    、被告及其辯護人於本院審理時均同意作為證據，迄辯論終
    結前未聲明異議，本院審酌上開證據資料作成時之情況，尚
    無違法不當及證明力明顯過低之瑕疵，認為以之作為證據應
    屬適當，依刑事訴訟法第159條之5第1項規定，均有證據能
    力。非供述證據部分，因無證據證明係公務員違背法定程序
    所取得，亦無顯有不可信之情況，且檢察官、被告及其辯護
    人於本院審理時均不爭執該等證據之證據能力，俱與本案有
    關，並經本院於審理期日提示予被告辨認、告以要旨而為合
    法調查，應認均得作為證據。
貳、實體部分
一、認定犯罪事實所憑證據及理由 
  ㈠上揭犯罪事實，迭據被告於警詢、偵查及本院審理時均坦承
    不諱，核與證人即購毒者蕭浩榮於警詢及偵查中之證述（見
    偵字卷第117-135頁、第385-386頁）、證人即購毒者林文凱
    於警詢及偵查中之證述（見他字卷第43-63頁、第141-144頁
    ）、證人即購毒者王鐘賢於警詢及偵查中之證述（見他字卷
    第191-205頁、第231-234頁）相符，並有錄影影像翻拍照片
    、證人林文凱駕駛之自小客車車輛詳細資料報表、偵查（職
    務）報告、證人蕭浩榮之手機資料翻拍照片、證人林文凱之
    手機資料與通訊軟體對話紀錄翻拍照片、監視器影像翻拍照
    片、Messenger通訊軟體對話紀錄翻拍照片、本院109年聲搜
    字第1611號搜索票、臺中市政府警察局第一分局搜索扣押筆
    錄、扣押物品目錄表、委託驗尿液、毛髮代號與真實姓名對
    照表、被告持用手機之手機資料翻拍照片及現場與扣案物照
    片附卷可稽（見他字卷第81頁、第121頁、第155-169頁，偵
    字卷第43頁、第147-149頁、第193-199頁、第233-237頁、
    第243-253頁、第261頁、第275-277頁、第287-291頁），亦
    有附表二編號1至3所示之物扣案可憑；扣案如附表二編號1
    所示之物經警送請衛生福利部草屯療養院鑑定，結果均含有
    第二級毒品甲基安非他命成分乙節，有如附表二「備註」欄
    所示鑑定文件在卷可證（見偵字卷第367-369頁），足認被
    告所為任意性自白均與事實相符，堪以採信。
  ㈡按販賣毒品所謂販賣行為，須行為人主觀上有營利意圖，且
    客觀上有販入或賣出毒品行為，即足構成，至於實際上是否
    已經獲利，則非所問。查被告分別於附表一所示時間、地點
    ，交付甲基安非他命與附表一所示之人，並向渠等收取金錢
    ，客觀上已有賣出毒品之行為，又被告以新臺幣（下同）1,
    000元賣出毒品可賺取約200至300元之利潤等情，業據被告
    於本院審理時自承明確（見本院卷第105頁），顯見被告基
    於獲取個人價差利益之目的，為如附表一所示各次賣出毒品
    之行為，主觀上均有營利意圖，應堪認定。
  ㈢綜上所述，本案事證業已明確，被告所為販賣第二級毒品犯
    行均足認定，應依法論科。
二、按行為後法律有變更者，適用行為時之法律，但行為後之法
    律有利於行為人者，適用最有利於行為人之法律，刑法第2
    條第1項定有明文。查被告行為後，毒品危害防制條例第4條
    第2項、第17條第2項規定業經修正，於109年1月15日公布，
    於同年7月15日施行：
  ㈠修正前毒品危害防制條例第4條第2項原規定：「製造、運輸
    、販賣第二級毒品者，處無期徒刑或七年以上有期徒刑，得
    併科新臺幣一千萬元以下罰金。」修正後則規定：「製造、
    運輸、販賣第二級毒品者，處無期徒刑或十年以上有期徒刑
    ，得併科新臺幣一千五百萬元以下罰金。」比較新舊法之結
    果，新法提高有期徒刑與罰金刑度，並未較有利於被告，依
    首揭規定，應適用被告行為時之舊法，即修正前毒品危害防
    制條例第4條第2項規定。
  ㈡修正前毒品危害防制條例第17條第2項原規定：「犯第4條至
    第8條之罪於偵查及審判中均自白者，減輕其刑。」修正後
    規定：「犯第4條至第8條之罪於偵查及歷次審判中均自白者
    ，減輕其刑。」參酌法條文義及其修正理由，新法施行後，
    必須行為人於歷次審判中均自白始得減輕其刑，對被告亦無
    較有利之情形，故應適用修正前毒品危害防制條例第17條第
    2項之規定。
三、核被告各次所為，均係犯修正前毒品危害防制條例第4條第2
    項之販賣第二級毒品罪，其各次持有之低度行為，分別為各
    次販賣之高度行為吸收，均不另論罪。
四、被告所為各次販賣第二級毒品犯行，犯意各別、行為互殊，
    應分論併罰。
五、被告為如附表一所示各次販賣第二級毒品犯行，均依修正前
    毒品危害防制條例第17條第2項規定減輕其刑，惟均不得依
    毒品危害防制條例第17條第1項規定減輕或免除其刑，亦不
    得依刑法第59條規定酌減其刑：
  ㈠被告於偵查及審理中就附表一所示各次犯行自白不諱，均應
    依修正前毒品危害防制條例第17條第2項規定，減輕其刑。
  ㈡按犯第4條至第8條、第10條或第11條之罪，供出毒品來源，
    因而查獲其他正犯或共犯者，減輕或免除其刑，毒品危害防
    制條例第17條第1項定有明文，旨在鼓勵毒品下游者具體供
    出其供應人，俾進一步擴大查緝其他正犯或共犯，以確實防
    制毒品泛濫或更為擴散。所稱「供出毒品來源」，依其文義
    及立法目的解釋，係指行為人供出原持有供己犯同條項所列
    各罪而與其所犯罪有關的「本案」毒品來源；所言「查獲」
    ，除指查獲該其他正犯或共犯外，並兼及被告所指其毒品來
    源其事，故所謂「供出毒品來源，因而查獲」，須被告詳實
    地供出本案毒品來源具體事證，因而使有偵查（或調查）犯
    罪職權的公務員知悉，而對該上游人員發動偵查（或調查）
    ，並因而破獲其犯罪者而言。又確實查獲其人、其犯行者，
    雖不以達有罪認定之已無合理懷疑存在之程度為必要，必也
    至少已臻至起訴門檻之證據明確且有充分說服力，方得獲邀
    上開減免其刑之寬典，同時亦可避免因此一損人利己之誘因
    而無端嫁禍第三人（最高法院102年度台上字第3494號、106
    年度台上字第1878號、107年度台上字第2833號判決意旨參
    照）。查被告雖於偵查時供稱：伊本案販賣與證人蕭浩榮、
    林文凱之甲基安非他命係向「張○捷」購得，販賣與證人王
    鐘賢之甲基安非他命係向「張○捷」或綽號「紅茶」之人購
    得等語（見偵字卷第312-313頁），然經檢察官及本院函詢
    調查機關，結果均未查獲與本案相關犯嫌等情，有臺中市政
    府警察局第一分局110年3月24日中市警一分偵字第11000104
    58號函檢附偵查職務報告、臺灣臺中地方檢察署110年7月23
    日中檢謀致109偵32839字第1109069638號函、臺中市政府警
    察局第一分局110年7月26日中市警一分偵字第1100028950號
    函檢附員警職務報告及110年9月24日偵查職務報告存卷可佐
    （見偵字卷第395-397頁，本院卷第33-37頁、第109頁），
    足徵被告本案各次犯行均無因其供述而查獲其他正、共犯之
    情事，即與毒品危害防制條例第17條第1項規定之要件不合
    ，均不得依該規定減輕或免除其刑。
  ㈢刑法第59條所謂「犯罪之情狀顯可憫恕」，係指裁判者審酌
    第57條各款所列事項以及其他一切與犯罪有關之情狀之結果
    ，認其犯罪足堪憫恕者而言，即必於審酌一切之犯罪情狀，
    在客觀上顯然足以引起一般同情，認為縱予宣告法定最低刑
    度猶嫌過重者，始有其適用（最高法院38年台上字第16號、
    45年台上字第1165號及51年台上字第899號判決意旨可資參
    照）。審酌被告明知毒品之違法性，竟牟一己經濟利益，販
    賣毒品與他人，居於整體毒品交易之主要地位，危害他人身
    心健康與社會治安，並無何因不得已而為等可憫恕之情由，
    亦非被告偶然之犯罪行為，兼衡其販賣數量、金額等情，與
    販賣第二級毒品罪經依法減輕後之法定刑度相衡，已較修正
    前毒品危害防制條例第4條之最低度刑大幅降低，無情輕法
    重及客觀上足以引起一般同情之情形，故被告所犯各罪均不
    得依刑法第59條規定酌減其刑。
六、爰以行為人之責任為基礎，審酌被告明知第二級毒品甲基安
    非他命會對施用者身心造成嚴重傷害，猶無視政府杜絕毒品
    禁令，不思以合法、正當途徑賺取所需，因壓力大即基於牟
    利目的而販賣毒品，助長毒品泛濫，戕害施用者之身心健康
    ，影響社會治安，實值非難，本案販賣第二級毒品對象有3
    人、各次販賣及獲利金額、數量等情節，被告犯後一度否認
    、終究全部坦承犯行，並表示悔意之態度，並自陳高中肄業
    、從事室內裝潢之工作、經濟狀況勉持、須扶養3名幼年子
    女（見本院卷第107頁）等一切情狀，各量處如附表一「主
    文」欄所示之刑。復衡酌數罪併罰之恤刑性質與罪刑相當原
    則，考量被告本案各次犯罪類型、罪質、目的、手段及法益
    侵害結果均相似，販賣對象共3人，附表一編號2至4所示犯
    罪時間相近，各罪所侵害者均非具有不可替代性、不可回復
    性之個人法益，責任非難重複之程度較高等情狀，定其應執
    行如主文所示之刑。
七、刑法第74條所規定之緩刑，以行為人受2年以下有期徒刑、
    拘役或罰金之宣告為前提要件，然本案經本院為被告應執 
    行有期徒刑4年4月之宣告，顯然不符合上開規定之要件，自
    無從為緩刑之諭知，是辯護人為被告所為此部分請求，洵屬
    無據。 
八、沒收
  ㈠按查獲之第一級、第二級毒品及專供製造或施用第一級、第
    二級毒品之器具，不問屬於犯罪行為人與否，均沒收銷燬之
    ；犯第4條至第9條、第12條、第13條或第14條第1項、第2項
    之罪者，其供犯罪所用之物，不問屬於犯罪行為人與否，均
    沒收之，毒品危害防制條例第18條第1項前段、第19條第1項
    分別定有明文。經查：
　⒈扣案如附表二編號1所示之物係被告所有供其為本案販賣第二
    級毒品犯行所用，且經送鑑定後，其上殘渣含有第二級毒品
    甲基安非他命成分，已如前述，衡以現今所採行之鑑驗方式
    ，其上殘留之微量毒品尚無法與附著物完全析離，應整體視
    為查獲之第二級毒品，均屬違禁物，依毒品危害防制條例第
    18條第1項前段規定，均不問屬於犯罪行為人與否，沒收銷
    燬之。因鑑驗而耗用部分既已滅失，自毋庸再為沒收銷燬之
    諭知。公訴意旨認僅須依同條例第19條第1項規定沒收，容
    有誤會。
　⒉依被告之供述（見偵字卷第49-53頁、第311頁，本院卷第102
    -103頁），扣案如附表二編號2、3所示之物皆為被告所有，
    供其犯本案各次販賣第二級毒品罪所用之物；本案持以和附
    表一所示3位購毒者聯繫之工具，係其於109年9月10日前所
    有之三星廠牌手機1支，足認扣案如附表二編號2、3所示之
    物及未扣案之三星廠牌手機1支，皆屬供被告犯本案各次販
    賣第二級毒品罪所用之物，均應依毒品危害防制條例第19條
    第1項規定，不問屬於犯罪行為人與否，於被告各罪刑項下
    宣告沒收，未扣案之三星廠牌手機1支，應併依刑法第38條
    第4項規定，於全部或一部不能沒收或不宜執行沒收時，追
    徵其價額。
　㈡被告均有取得附表一所示販賣第二級毒品犯行之交易價金等
    情，業據被告於偵查及本院審理時供認不諱，並於偵查中全
    數繳回，此有被告/第三人自動繳交犯罪所得通知書存卷可
    參（見偵字卷第353-355頁，本院卷第162-163頁），核屬被
    告本案各次犯罪所得，應依刑法第38條之1第1項前段規定，
    於其各罪刑項下宣告沒收。
　㈢此外，扣案如附表二編號4所示吸食器1組係供被告施用毒品
    所用之物；附表二編號5所示之iPhone 6Plus手機1支係被告
    從109年9月10日起使用之聯繫工具，均與本案無涉等情，亦
    據被告於偵查及本院審理時供述在卷（見偵字卷第310-311
    頁，本院卷第102-103頁），堪認附表二編號4所示吸食器未
    供其販賣毒品所用，附表二編號5所示手機則是在本案各次
    販賣第二級毒品犯行均完成後始啟用，而未用以聯繫本案販
    賣第二級毒品事宜，卷內復無證據證明上開扣案物與本案之
    關聯性，均應由檢察官另為適法處理，故不予宣告沒收銷燬
    或沒收。公訴意旨聲請沒收附表二編號5所示之物，尚難准
    許。
據上論斷，應依刑事訴訟法第299條第1項前段，修正前毒品危害
防制條例第4條第2項、第17條第2項，毒品危害防制條例第18條
第1項前段、第19條第1項，刑法第11條、第2條第1項前段、第51
條第5款、第38條第4項、第38條之1第1項前段，判決如主文。
本案經檢察官胡宗鳴提起公訴，檢察官藍獻榮、林明誼到庭執行
職務。
中　　華　　民　　國　　110 　年　　10　　月　　21　　日
                  刑事第十五庭  審判長法　官　簡佩珺
                                      法  官  湯有朋
                                      法  官  鄭咏欣 
以上正本證明與原本無異。
如不服本判決應於收受送達後20日內向本院提出上訴書狀，並應
敘述具體理由；其未敘述上訴之理由者，應於上訴期間屆滿後20
日內向本院補提理由書（均須按他造當事人之人數附繕本）「切
勿逕送上級法院」。
                                     書記官 施佑諭      
中　　華　　民　　國　　110 　年　　10　　月　　21　　日
附錄本案論罪科刑法條：
修正前毒品危害防制條例第4條
製造、運輸、販賣第一級毒品者，處死刑或無期徒刑；處無期徒
刑者，得併科新臺幣二千萬元以下罰金。
製造、運輸、販賣第二級毒品者，處無期徒刑或七年以上有期徒
刑，得併科新臺幣一千萬元以下罰金。
製造、運輸、販賣第三級毒品者，處七年以上有期徒刑，得併科
新臺幣七百萬元以下罰金。
製造、運輸、販賣第四級毒品者，處五年以上十二年以下有期徒
刑，得併科新臺幣三百萬元以下罰金。
製造、運輸、販賣專供製造或施用毒品之器具者，處一年以上七
年以下有期徒刑，得併科新臺幣一百萬元以下罰金。
前五項之未遂犯罰之。

附表
編號 交易時間 （民國） 交易地點 交易對象 交易方式與金額（新臺幣） 主文 1 109年4月28日晚間9時許 臺中市太平區光興路637巷巷口 蕭浩榮 方喬委於109年4月28日晚間9時許前某時，透過其所持用三星廠牌手機內安裝之微信通訊軟體，以暱稱「巧虎」與蕭浩榮連繫、約定交易毒品後，於左揭時間、地點，交付甲基安非他命1包（約0.2公克）與蕭浩榮，並收取1,000元。 方喬委犯販賣第二級毒品罪，處有期徒刑參年捌月。扣案如附表二編號1所示之物，沒收銷燬之；扣案如附表二編號2、3所示之物及犯罪所得新臺幣壹仟元，均沒收之；未扣案之三星廠牌手機壹支沒收，於全部或一部不能沒收或不宜執行沒收時，追徵其價額。 2 109年5月21日晚間11時56分許 方喬委位於臺中市○○區○○路0000號住所 林文凱 方喬委於109年5月21日晚間11時20分許，透過其所持用三星廠牌手機內安裝之微信通訊軟體，與林文凱連繫、約定交易毒品後，於左揭時間、地點，交付甲基安非他命1包（約0.4公克）與林文凱，並收取600元。 方喬委犯販賣第二級毒品罪，處有期徒刑參年陸月。扣案如附表二編號1所示之物，沒收銷燬之；扣案如附表二編號2、3所示之物及犯罪所得新臺幣陸佰元，均沒收之；未扣案之三星廠牌手機壹支沒收，於全部或一部不能沒收或不宜執行沒收時，追徵其價額。 3 109年5月26日晚間9時16分許 臺中市○○區○○○路0號前  方喬委於109年5月26日晚間9時16分許前某時，透過其所持用三星廠牌手機內安裝之微信通訊軟體與林文凱連繫、約定交易毒品後，於左揭時間、地點，交付甲基安非他命1包（約1.7公克）與林文凱，並收取4,500元。 方喬委犯販賣第二級毒品罪，處有期徒刑參年拾月。扣案如附表二編號1所示之物，沒收銷燬之；扣案如附表二編號2、3所示之物及犯罪所得新臺幣肆仟伍佰元，均沒收之；未扣案之三星廠牌手機壹支沒收，於全部或一部不能沒收或不宜執行沒收時，追徵其價額。 4 109年5月22日晚間10時14分許 臺中市○○區○○○○街00巷0號前 王鐘賢 方喬委於109年5月22日晚間8時許前某時，透過其所持用三星廠牌手機內安裝之Messenger通訊軟體，以暱稱「方巧虎」與王鐘賢連繫、約定交易毒品後，先於同日晚間8時許至左揭地點，向王鐘賢收取3,000元，嗣於左揭時間、地點，交付甲基安非他命1包（重量不詳）與王鐘賢。 方喬委犯販賣第二級毒品罪，處有期徒刑參年拾月。扣案如附表二編號1所示之物，沒收銷燬之；扣案如附表二編號2、3所示之物及犯罪所得新臺幣參仟元，均沒收之；未扣案之三星廠牌手機壹支沒收，於全部或一部不能沒收或不宜執行沒收時，追徵其價額。 

附表二
編號 物品名稱 數量 沒收（銷燬）與否 備註 1 分裝勺 （含殘渣） 3支 均沒收銷燬 1.均含有第二級毒品甲基安非他命成分。 2.衛生福利部草屯療養院109年11月5日草療鑑字第1091100151號鑑驗書。 2 電子磅秤 1台 沒收  3 夾鏈分裝袋 2包   4 吸食器 （含殘渣） 1組 不沒收（銷燬） 1.含有第二級毒品甲基安非他命成分。 2.衛生福利部草屯療養院109年11月5日草療鑑字第1091100151號鑑驗書。 3.與本案無關 5 iPhone 6 Plus手機 1支  與本案無關